臺灣臺北地方法院民事裁定　　　　　　100年度事聲字第234號
異　議　人　安泰商業銀行股份有限公司
法定代理人　齊百邁
債　務　人　陳奇英
上列當事人就債務人陳奇英聲請消費者債務清理事件，對更生方
案提出異議，本院裁定如下：
    主  文
異議駁回。
異議費用由異議人負擔。
    理  由
一、按債務人有薪資、執行業務所得或其他固定收入，法院認更
    生方案之條件公允者，得不經債權人會議可決，逕依債務人
    之聲請或依職權以裁定認可更生方案，消費者債務清理條例
    （下稱消債條例）第64條第1項定有明文。又債務人之更生
    方案應否准許，係以是否公允為斷，而所謂公允，應審酌債
    權人與債務人之利益衡平、債務人之償債能力與清償誠意以
    及社會公益等因素為綜合判斷，非以還款成數為絕對標準。
    另當事人對於司法事務官處理事件所為之終局處分，得於處
    分送達後10日之不變期間內，以書狀向司法事務官提出異議
    ；司法事務官認前項異議有理債務由時，應另為適當之處分
    ；認異議為無理由者，應送請法院裁定之；法院認第1項之
    異議為有理由時，應為適當之裁定；認異議為無理由者，應
    以裁定駁回之，此項規定於更生或清算之程序準用之，民事
    訴訟法第240條之4第1、2、3項及消債條例第15條分別定有
    明文。
二、本件異議人異議意旨略以：債務人前既主張伊於96年間因收
    入不佳而毀諾，今又自陳伊於96年間「以現金」大量購置相
    關不動產（下稱系爭塔位），且價值高達新台幣（下同）84
    萬元，本件債務人原已不符消費者債務清理條例第151條第1
    項第5款「因不可歸責於己之事由，致履行顯有重大困難者
    」得聲請更生之規定。嗣債務人陳報系爭塔位每單位價格8
    萬元，債務人名下7座塔位共計56萬元，惟查本件更生方案
    ，債務人卻另主張由其姊陳玉蓮女士僅以30萬元承購系爭塔
    位，差額高達26萬元，顯然未符公允。再本件未見陳玉蓮女
    士出具身份證明及承購聲明書，且依陳玉蓮女士年71歲、無
    工作、無收入、無出具財力證明，其承購靈骨塔之能力尚有
    疑慮。從而，依上開條例第1項第8款之規定，本件更生方案
    即無履行可能，不應認可等語，為此，爰請求廢棄原更生認
    可裁定等語。
三、經查，本件債務人之姊陳玉蓮已經提出購買承諾書，稱願以
    30萬元購買系爭塔位，並同意自101年6月10日起，以每年為
    一期，每期10萬元，分三期給付，有上開承諾書在卷足稽，
    。又本件債務人原係計畫每年至少出售1 單位塔位，每單位
    以8 萬元計算，分為7 年清償，惟因其擔心無法順利依計畫
    售出，故將每月清償金額由原15,800元降為12,000元，然系
    爭塔位一旦未依計畫售出，將致本件更生方案有無法履行之
    情形，嗣經債務人修正更生方案後，不但清償金額明確，且
    比前次方案所提清償金額高出104,800 元，債權人所能受償
    金額亦提升為1,816,800 元。債務人之姊陳玉蓮願意出資30
    萬元購買系爭塔位供作家族使用，分三年三次給付，債務人
    亦已將該金額納入更生方案清償總額，該變價方式不失為較
    有利於債權人之明確可行方式。再本件無擔保及無優先權債
    權受償總額權，已遠高於法院裁定開始更生程序時，依清算
    程序所得受償之總額，亦無同絛例第64條第1 項第3 款不應
    認可之情形。再衡酌債務人現年59歲，仍願持續工作並儘量
    降低生活費用，復將其所持有之財產變價後納入更生方案清
    償，為求增加清償成數，並將清償期延長為同絛例第53條第
    2 項第3 款所定最長清償期限8 年，還款成數已達55.8％，
    若以債權本金2,459,202 元計算，其清償成數已高達73.88
    ％，堪認其確已盡償債之誠意及能力，難謂原裁定認可相對
    人之更生方案有欠公允。是以，本件不經債權人會議可決，
    逕依該條例第64條第1 項裁定認可，洵屬有據，本件異議人
    異議，難認有理，應予駁回。
四、綜上所述，原裁定斟酌相對人所提更生方案之條件核屬公允
    、適當、可行，復查無相對人有何消債條例63條或第64條第
    2項所定不應認可之消極事由存在，逕依該條例第64條第1項
    裁定認可相對人所提更生方案，核無不合，異議人指摘原裁
    定不當，聲明異議，求予廢棄原裁定，為無理由，應予駁回
    。
五、依消費者債務清理條例第15條、民事訴訟法第240條之4第3
    項，裁定如主文。
中    華    民    國   100    年    9     月    1    日
              民事第二十一庭法      官  張嘉芬
上為正本係照原本作成。
如不服本裁定，應於裁定送達後10日內向本庭（臺北市○○○路
○段126巷1號）提出抗告狀，並繳納裁判費新臺幣1,000元。
中    華    民    國   100    年    9     月    1    日
                            書  記  官  陳香伶